臺灣彰化地方法院刑事判決　　　　　　　100年度易字第697號
公　訴　人　臺灣彰化地方法院檢察署檢察官
被　　　告　劉進雄
上列被告因傷害案件，經檢察官提起公訴（100年度偵字第4098
號），本院判決如下：
    主  文
劉進雄共同傷害人之身體，累犯，處有期徒刑壹年陸月。
    事實及理由
一、犯罪事實：
  (一)劉進雄自民國（下同）74年間起有偽造文書、違反槍砲彈藥
    刀械管制條例、賭博、違反藥物藥商管理法、妨害兵役、詐
    欺等前科，並因違反廢棄物清理法案件，於98年5月21日經
    臺灣高等法院臺南分院以97年度重上更一字第412號判處有
    期徒刑10月確定，於99年6月2日縮短刑期執行完畢（構成累
    犯）。
  (二)住彰化縣伸港鄉○○路51巷13弄14號之陳國祥，因不明緣故
    與人結怨，對方欲以暴力尋仇，乃找到劉進雄與另一名不詳
    姓名成年男子願意擔任打手。劉進雄仍不知悔改，竟與該不
    詳姓名男子，收受不詳代價而擔任打手。故劉進雄與該男子
    及指使者等人共同基於傷害他人身體之犯意聯絡，推由劉進
    雄於99年12月5日下午1時23分許，駕駛車牌號碼CS－6029
    號自用小客車（前後車牌均以白色物體遮掩），搭載上開不
    詳姓名男子，前往陳國祥上開住處外停車，再推由該名男子
    下車叫喚陳國祥，待陳國祥出門查看後，該男子隨即走到駕
    駛座旁邊，向坐在駕駛座上之劉進雄拿取鋁製棒球棍1支，
    隨即上前追打陳國祥，陳國祥配偶白秋雪見狀後衝上前去哀
    求制止，該男子仍不罷手，持鋁棒對陳國祥猛打，致陳國祥
    被打後受有左右膝擦傷、右腳大拇指擦傷、右上背瘀血、左
    下背瘀血等傷害。陳國祥受傷不敵，與其妻白秋雪緊急進入
    屋內避難，劉進雄見狀立即驅動車輛上前，召喚該男子上車
    ，搭載該名男子逃離現場。
  (三)陳國祥報案後，經警方發現先前同日13時20分許，在伸港鄉
    ○○路往東北方向之監視器，拍到上述車牌尚未以白色物體
    遮掩，車牌號碼為CS－6029號，始循線查獲。
二、證據能力部分：
    本件有關以下所引用被告以外之人於審判外之言詞或書面陳
    述，而不符合刑事訴訟法第159條之1至第159條之4之規定者
    ，業經公訴人及被告於本院明示同意作為證據，且均經本院
    於審理時當庭直接提示而為合法之調查，公訴人、被告均未
    於言詞辯論終結前聲明異議，本院審酌前開證據作成或取得
    之狀況，並無非法或不當取證之情事，且亦無顯不可信之情
    況，故認為適當而均得以作為證據，是前開證據依刑事訴訟
    法第159條之5之規定，均具有證據能力，先予敘明。
三、認定事實所憑之證據及理由：
  (一)訊據被告劉進雄，雖然承認上述時間地點開車搭載該男子前
    往被害人家門前，但否認犯行，辯稱：我是做白牌計程車的
    ，當日我在彰化市八卦山公園載到一名客人，他指明要去上
    述地點，他下車去打人與我無關。該男子走過來要取鋁棒時
    ，我確實有將車窗搖下來，但他是從駕駛座後面袋子抽出鋁
    棒，不是我交付給他的，至於車牌會被白色物體遮掩一事，
    我也不知道云云。
  (二)被害人家門前正好有一支監視影器拍下行兇過程，依據節錄
    之照片，以及案發前伸港鄉○○路之監視錄影器照片，及本
    院勘驗之結果，可以還原如下：
 ┌─────┬────────────────────┐
 │時間      │行為                                    │
 ├─────┼────────────────────┤
 │13：20：19│CS－6029自用小客車，沿伸港鄉○○路（台17│
 │          │線），由西南往東北方向行駛，被拍下車牌號│
 │          │碼CS－6029 ，當並無遮掩（偵卷第18頁照片 │
 │          │）。                                    │
 ├─────┼────────────────────┤
 │13：25：40│小客車駛進濱海路51巷13弄裡。            │
 │          │（偵卷第22頁上方照片）                  │
 ├─────┼────────────────────┤
 │13：25：55│小客車超過該弄14號陳國祥之住家，接近監視│
 │          │器，但前車牌被白色物體遮住，車牌號碼看不│
 │          │清楚。（偵卷第22頁下方照片）            │
 ├─────┼────────────────────┤
 │13：26：08│小客車迴車，車頭朝向陳國祥住家方向，駕駛│
 │          │座車窗已經降下來，但駕駛座正後方乘客坐的│
 │          │車窗並未降下來。                        │
 │          │（偵卷第23頁下方照片）                  │
 ├─────┼────────────────────┤
 │13：26：10│小客車後車牌被白色物體遮住，車牌號碼看不│
 │          │清楚。（偵卷第24頁上方照片）            │
 ├─────┼────────────────────┤
 │13：26：17│小客車靠近該弄14號前，一名不詳姓名男子從│
 │13：26：20│副駕駛座開啟車門走下來。                │
 │          │（偵卷第25頁照片）                      │
 ├─────┼────────────────────┤
 │13：26：29│該不詳姓名男子在陳國祥之住家走動、徘徊、│
 │13：27：13│察看。（偵卷第26頁照片）                │
 ├─────┼────────────────────┤
 │13：27：27│陳國祥走出家門查看，而該不詳姓名男子隨即│
 │13：27：30│走到小客車駕駛座附近，並無開啟車門的動作│
 │          │，也沒有彎腰取物的動作，但隨即抽出鋁製棒│
 │          │球棍。（但監視器畫面確實無法判斷由駕駛座│
 │          │車窗或駕駛座後方車窗抽出鋁棒）（偵卷第27│
 │          │頁照片，本院審理期日勘驗結果）          │
 ├─────┼────────────────────┤
 │13：27：36│該不詳姓名男子站在駕駛座外之位置，手持鋁│
 │          │棒，開始衝向陳國祥。                    │
 │          │（偵卷第28頁上方照片）                  │
 ├─────┼────────────────────┤
 │13：27：38│該不詳姓名男子持鋁棒毆打陳國祥，並腳踹陳│
 │          │國祥。（偵卷第29頁上方照片）            │
 ├─────┼────────────────────┤
 │13：27：39│陳國祥之妻白秋雪出現，欲制止，該不名男子│
 │    ∣    │仍繼續持鋁棒揮打陳國祥，陳國祥被打倒在地│
 │13：27：55│，甚至有跪下動作，該男子仍不罷手，陳國祥│
 │          │與白秋雪欲逃入屋內，陳國祥仍上前追打，直│
 │          │到13：27：55該男子見陳國祥與白秋雪已逃入│
 │          │屋內，不再追打。（偵卷第29-31頁照片）   │
 ├─────┼────────────────────┤
 │13：27：59│該男子怒氣未消，爬上陳國祥屋前物品（高度│
 │          │約當小客車車頂），持鋁棒揮了一下（敲到何│
 │          │物不明）。（偵卷第32頁照片）            │
 ├─────┼────────────────────┤
 │13：28：02│小客車緩慢趨前，該男子一手持鋁棒，一手打│
 │    ∣    │開副駕駛座車門，上車。                  │
 │13：28：10│（偵卷第32-34頁照片）                   │
 ├─────┼────────────────────┤
 │13：28：17│小客車駛離現場。                        │
 │    ∣    │（偵卷第35頁照片）                      │
 │13：28：21│                                        │
 └─────┴────────────────────┘
  (三)CS-6029號自用小客車登記為被告名下，有車輛詳細資料報
    表可證（警卷第13頁），被告亦承認當日是其所駕駛該車前
    往被害人住家，因為被告身為該小客車駕駛人，對該小客車
    如何停下、如何費時遮掩車牌等事情，不能推諉不知。當日
    13時20分車輛行經伸港鄉○○路（台17線）朝向被害人住家
    行駛時，因當時在大馬路上，被告及該不詳男子不敢明目張
    膽遮掩前後車牌，然而13時25分進入濱海路51巷13弄時，車
    牌已經被遮掩，顯然這五分鐘之內，當車子在轉進巷道時，
    ，被告與該不詳男子刻意下車，以白色物體將前後車牌遮掩
    。
  (四)又該男子坐在副駕駛座，並由副駕駛座開門下來，行兇後又
    坐上副駕駛座，揚長離去，以上事實有照片可證，並經本院
    勘驗錄影光碟確認。被告辯稱自己是開白牌計程車，該男子
    是一般乘客云云。然乘客按情理都要坐在後座，旅客沒有坐
    在副駕駛座之理，該男子坐在副駕駛座，顯然出於尊重駕駛
    者之禮節，故被告辯稱乘客之說法已難採信。又告訴人陳國
    祥於警偵訊中，均堅稱：被告從駕駛座車窗拿出鋁棒交給該
    行兇男子（警卷第5頁、他字卷第12頁）。經本院詳細勘驗
    錄影光碟，因攝影角度之緣故，雖然看不出該男子是從駕駛
    座車窗或從駕駛座後方車窗取出，但確實沒有彎腰之動作。
    可以推論如下，若是從駕駛座車窗取出，便是被告交付鋁
    棒，被告共犯責任難逃；若是從駕駛座後方車窗取出，雖
    然不無可能，但該男子何以將鋁棒放在駕駛座正後方，自己
    卻跑到副駕駛座乘坐？雖然都是有可能發生之情形，然
    說法顯然比較不合情理，行兇者故意將鋁棒放在相隔較遠
    位置，顯然不方便拿取。又告訴人陳國祥於偵查中已經具結
    稱：「門口有一台轎車停著，駕駛座的人就拿著鋁製棒球棍
    給那位年輕人，這位年輕人就攻擊我」（他字卷第12頁），
    且錄影中該男子確實沒有彎腰取物動作，故應堪認定就是被
    告拿鋁棒給行兇男子。另佐以該男子囂張行兇後，被告坐在
    駕駛座上聞風不動，亦未下車制止，反而在該男子行兇完畢
    後，緩慢開車趨前將該男子載離現場，種種順利配合行兇者
    之舉動，可見二人是預先謀議分工犯案。
  (五)告訴人陳國祥於警詢及偵訊時之內容（警卷第55頁、偵卷第
    12頁），核與上述監視錄影資料相符，又有驗傷診斷書1紙
    （他字卷第4頁）、告訴人傷勢照片11張（偵字第卷第19 頁
    以下）等可資佐證。本案被告與被害人素不相識，只是91年
    間被害人女兒要嫁到雲林縣虎尾鎮時，親家曾委請被告開結
    婚禮車，且新娘送到雲林虎尾男方家後，親家又委請被告開
    禮車前來彰化被害人家中，接被害人夫妻前去雲林虎尾喝喜
    酒，因此雙方曾有接觸過而已，此為被告與被害人所不爭執
    之事實（見本院100年7月5日審理筆錄）。既然雙方並無仇
    恨，被告光天化日載人前往行兇，顯然是拿人錢財辦事，甘
    作打手而已。被告雖然否認犯罪，亦不願供出幕後指使者為
    何人，然上述證據應足堪認定幕後尚有指使之人，被告所辯
    均不足採信。
  (六)綜上所述，本件事證明確，被告犯行洵堪認定。
三、論罪科刑：
  (一)核被告所為，係依刑法第277條第1項之傷害罪。被告與上開
    不詳姓名之成年行兇男子、幕後指使者等人間互有犯意聯絡
    及行為分擔，均為共同正犯。
  (二)被告有如事實欄所述之前科執行經過，此有台灣高等法院被
    告全國前案紀錄表乙紙附卷可稽，其受此有期徒刑執行完畢
    後，五年以內再犯有期徒刑以上之罪，應依累犯規定加重其
    刑。
  (三)爰審酌：被告十餘年來前科累累，99年6月2日剛服刑出獄，
    素行不佳。本案中被告與被害人素無仇怨，被告卻甘願為人
    作打手，事先以白色物體遮掩車牌，周密計畫行兇，尤其光
    天化日前往被害人家門口行兇，手段激烈恐怖，應予懲罰，
    又審理中開庭態度不佳，經本院播放全部行兇過程錄影光碟
    ，被告猶謊稱是不知情狀況下載到一名乘客云云，至今仍無
    道歉，犯後態度惡劣，另審酌告訴人所受傷害不輕，心理恐
    懼甚深等一切情狀，量處如主文所示之刑。
  (四)未扣案鋁棒一支並非違禁物，亦無證據證明屬被告或共犯所
    有，為避免執行困難，不宣告沒收。
  (五)告訴人稱100年7月5日開庭完後，在員林鎮○○○街停車場
    遭被告恐嚇，此部分由檢察官另行偵查追究。
四、適用法律：
  (一)刑事訴訟法第299條第1項前段。
  (二)刑法第28條、第277條第1項、第47條第1項、刑法施行法第1
    條之1第1項、第2項前段。
本案經檢察官高宏銘、陳隆翔到庭執行職務
中    華    民    國    100   年    8    月    19    日
                  刑事第七庭         法  官  葉明松
以上正本證明與原本無異。
如不服本判決應於收受判決後10日內向本院提出上訴書狀，並
應敘述具體理由。其未敘述上訴理由者，應於上訴期間屆滿後
20日內向本院補提理由書(均須按他造當事人之人數附繕本)
「切勿逕送上級法院」。
告訴人或被害人對於判決如有不服具備理由請求檢察官上訴者，
其上訴期間之計算係以檢察官收受判決正本之日期為準。
中    華    民    國    100   年    8    月    19    日
                                     書記官  施秀青
附錄本案論罪科刑法條全文：
中華民國刑法第277條
（普通傷害罪）
傷害人之身體或健康者，處3年以下有期徒刑、拘役或1千元以下
罰金。
犯前項之罪因而致人於死者，處無期徒刑或7年以上有期徒刑；
致重傷者，處3年以上10年以下有期徒刑。
中華民國刑法施行法第1-1條
中華民國九十四年一月七日刑法修正施行後，刑法分則編所定罰
金之貨幣單位為新臺幣。
九十四年一月七日刑法修正時，刑法分則編未修正之條文定有罰
金者，自九十四年一月七日刑法修正施行後，就其所定數額提高
為三十倍。但七十二年六月二十六日至九十四年一月七日新增或
修正之條文，就其所定數額提高為三倍。